【裁判字號】    99,易,244
【裁判日期】    990415
【裁判案由】    妨害自由
【裁判全文】
臺灣板橋地方法院刑事判決               99年度易字第244號
公  訴  人  臺灣臺北地方法院檢察署檢察官
被      告  丁○○
上列被告因妨害自由案件，經檢察官提起公訴（臺灣臺北地方法
院檢察署98年度偵字第23270 號），臺灣臺北地方法院認無管轄
權，而以管轄錯誤為由，移送本院審理，本院判決如下：
    主  文
丁○○以加害生命之事，恐嚇他人致生危害於安全，處拘役肆拾
日，如易科罰金，以新臺幣壹仟元折算壹日；緩刑貳年。
    事  實
一、丁○○前於民國82年間，與甲○○、陳江林等人在菲律賓設
    立Colorflex Piping Co.（下稱CPC 公司），丁○○因認該
    公司於結束經營後，仍有帳目未清，遂於民國97年8 月14日
    下午3 時30分許，前往甲○○所開設位於臺北縣五股鄉○○
    路○段28號1 樓「耿耀貿易有限公司」（下稱耿耀公司），
    透過SKYPE 電腦網路與當時人在菲律賓之甲○○交談，欲向
    甲○○追討其投資之股款新臺幣（下同）40萬元，期間因與
    甲○○一言不合，竟基於恐嚇之犯意，對甲○○恫稱：「若
    不還錢，要夾至海裡餵鯊魚」等語，而以此加害生命之事恐
    嚇甲○○，使甲○○心生畏懼，致生危害於安全。
二、案經臺灣臺北地方法院檢察署檢察官自動檢舉偵查起訴，經
    臺灣臺北地方法院以管轄錯誤為由移送本院審理。
    理  由
一、本判決後開所引用之被告丁○○以外之人於審判外之陳述（
    包括書面陳述），固均屬傳聞證據，惟公訴人及被告就前揭
    審判外陳述之證據能力，於本案言詞辯論終結前均未聲明異
    議（被告僅就證據之證明力有爭執）。本院審酌上開證據資
    料製作時之情況，並無違法不當及證明力明顯過低之瑕疵，
    亦認為以之作為證據應屬適當，依刑事訴訟法第159 條之5
    規定，認該等證據資料均有證據能力。
二、訊據被告固坦承其曾於上開時地，透過SKYPE 電腦網路與當
    時人在菲律賓之甲○○交談之事實，惟否認有何恐嚇之犯行
    ，辯稱：伊之前是菲律賓CPC 公司股東，伊於97年8 月14日
    與甲○○對話，只是請甲○○盡快返國處理CPC 公司之財務
    問題，並未對甲○○恐嚇稱「若不還錢，要夾到海裡餵鯊魚
    」等語。經查：
(一)、前揭犯罪事實，業據證人甲○○於本院審理中具結證述：97
    年8 月14日下午，伊在菲律賓透過SKYPE 與在臺灣耿耀公司
    之員工即丙○○、乙○○對話，被告未經邀請，直接進入耿
    耀公司與伊用網路對話。被告說他要討回當年投資菲律賓公
    司之投資差額40萬元，伊說這要經過法律程序，不能私底下
    談，伊回臺後會請律師看大家要如何處理，被告說他不要透
    過律師，要私底下跟伊要這些錢，且說要叫伊還錢，不還錢
    要把伊夾到海裡餵鯊魚，當時被告口氣不是很好，激動不像
    正常說話，伊聽到當然會害怕，不舒服，那天晚上伊有越洋
    以電話向警局報案等語（見本院99年3 月31日審判筆錄）；
    證人乙○○於偵查及本院審理中一致證稱：97年8 月14日，
    伊到耿耀公司上班，伊先生丙○○正與甲○○以SKYPE 交談
    ，被告帶一名胖胖的男子進來，跟甲○○說要討他自己之股
    份40萬元，甲○○說要找律師，被告不願意，表示要馬上處
    理，並以台語說如果不還錢，要把甲○○夾到海裡餵鯊魚，
    被告因為要討錢，口氣不算溫和，甲○○說你不要讓人家感
    覺這麼大尾，被告還拍桌子等情（見臺灣臺北地方法院檢察
    署97年度他字第8534號偵查卷第125 頁、本院同上審判筆錄
    ）；及證人丙○○於偵查、本院審理中證以：97年8 月14日
    被告來耿耀公司時，伊正與甲○○以SKYPE 說話，被告進來
    聽到伊等說話，就與甲○○對談。被告表示甲○○欠他錢，
    要向甲○○討他股份百分之20即40萬元，被告說他不跟律師
    談，要私底下與甲○○講，兩人談不攏，被告就拍桌子，被
    告還以台語說如果不還，就要把甲○○夾去餵鯊魚等節（見
    同上偵查卷第126 頁及同上審判筆錄）綦詳。
(二)、參諸證人甲○○、乙○○及丙○○於偵查或本院審理中，係
    經檢察官及本院予以隔離進行訊問或詰問時為上開證詞，其
    等證述之情節均明確而完整，並一致指稱被告於前開時地，
    確曾因索討投資股款事宜與甲○○意見分歧，而以「如不還
    錢，要夾至海裡餵鯊魚」等語恫嚇甲○○；被告於本院審理
    中，亦自承其當時說話口氣確有不佳，且有拍桌子之舉止；
    另被害人甲○○於案發下午遭被告以言語恐嚇後，同日傍晚
    即以電話越洋向警方報案乙節，復有臺北市政府警察局松山
    分局受理各類案件紀錄表1 紙在卷為憑（見同上偵查卷第8
    頁），俱徵證人甲○○、乙○○及丙○○上開證言，俱屬信
    實而堪予採認。再衡以證人甲○○於本院審理中，已當庭表
    示願意原諒被告，不願追究被告之刑責，益見證人甲○○並
    無挾怨誣指被告之理，其所為不利於被告之指述，應屬實情
    。被告空言否認其曾對甲○○為上開恐嚇言語，殊無足採。
(三)、第按刑法第305 條之恐嚇罪，所稱以加害生命、身體、自由
    、名譽、財產之事，恐嚇他人者，係指以使人生畏怖心為目
    的，而通知將加惡害之旨於被害人而言，至行為人主觀上是
    否確有實現加害之意圖或決心，則非所問（最高法院52年台
    上字第751 號判例、75年度台上字第5480號判決意旨可資參
    照）。觀諸被告對甲○○所稱「如不還錢，要夾至海裡餵鯊
    魚」等語，顯屬以加害生命之事通知甲○○，客觀上足使甲○○對於其生命將受危害或威脅而生畏怖之心，甲○○於聽
    聞被告前開恐嚇話語後，亦確心生畏懼之事實，復經證人甲○○證述如前。從而，本件事證明確，被告犯行至堪認定。
三、核被告所為，係犯刑法第305 條之恐嚇危害安全罪。爰審酌
    被告並無前科，有臺灣高等法院被告前案紀錄表在卷可按，
    惟其因亟欲催討投資款項，未思理性處理，而以上開言語恐
    嚇甲○○，其行為實有不當，兼衡其犯罪之目的、手段、所
    生危害程度及犯罪後否認犯行之態度等一切情狀，量處如主
    文所示之刑，並諭知易科罰金之折算標準。
四、末查被告前無因犯罪經科刑之紀錄，業如前述，其因情緒掌
    控不佳，對被害人甲○○為本件恐嚇犯行，固屬不該，惟被
    害人於本院審理中，已陳明其願意宥恕被告，請求本院對於
    被告從輕量處；而被告因一時失慮，致罹刑典，本院認被告
    經此偵審程序之教訓後，應知所警愓，信無再犯之虞，復審
    酌被告與被害人為表兄弟，為免因本案損及被告與被害人之
    親誼，因認前開對被告所宣告之刑，以暫不執行為適當，爰
    依刑法第74條第1 項第1 款規定，併予宣告緩刑2 年，並勵
    自新。
據上論斷，應依刑事訴訟法第299 條第1 項前段，刑法第305 條
、第41條第1 項前段、第74條第1 項第1 款，刑法施行法第1 條
之1 第1 項、第2 項前段，判決如主文。
本案經檢察官陳姿雯到庭執行職務。
中    華    民    國    99    年    4     月    15    日
                  刑事第二十庭  法  官  吳佳穎
以上正本證明與原本無異
如不服本判決應於送達後10日內向本院提出上訴狀
                                書記官  黃炎煌
中    華    民    國    99    年    4     月    15    日
附錄本案論罪科刑法條全文：
刑法第305條
以加害生命、身體、自由、名譽、財產之事，恐嚇他人致生危害
於安全者，處2 年以下有期徒刑、拘役或3 百元以下罰金。

司法院資訊處製作；財團法人民間司法改革基金會備份。
